【裁判字號】    95,簡上,460
【裁判日期】    951229
【裁判案由】    家庭暴力防治法
【裁判全文】
臺灣板橋地方法院刑事判決             95年度簡上字第460號
上  訴  人  臺灣板橋地方法院檢察署檢察官
上  訴  人  乙○○
即  被  告
選任辯護人  李成功律師
上列上訴人因被告違反家庭暴力防治法案件，不服本院95年度簡
字第2240號中華民國95年5 月15日第一審判決（聲請簡易判決處
刑案號：95年度偵字第2168號），提起上訴暨移送併案審理（95
年度偵字第9136、23282 號），本院管轄之第二審合議庭判決如
下：
    主  文
原判決撤銷。
乙○○連續違反法院依家庭暴力防治法第十五條所為禁止實施家
庭暴力行為、禁止直接或間接騷擾之聯絡行為之裁定，處拘役伍
拾日，如易科罰金，以銀元佰元折算壹日。
    事  實
一、乙○○與甲○○為兄弟關係，二人間具有家庭暴力防治法第
    3 條第4 款所定之家庭成員關係。緣甲○○前以乙○○於民
    國94年12月2 日中午12時30分許，對之實施家庭暴力行為為
    由，向本院家事法庭聲請民事暫時保護令，後由本院家事法
    庭於94年12月16日以94年度暫家護字第891 號裁定核發民事
    暫時保護令，裁定令乙○○不得對甲○○實施身體或精神上
    不法侵害之行為及直接或間接騷擾之聯絡行為。詎乙○○於
    收受該保護令裁定而明知保護令之前開內容後，竟仍於本院
    就該通常保護令事件審理終結前，前開暫時保護令有效期間
    內，基於違反該暫時保護令之概括犯意，先於95年1 月18日
    上午10時40分許，在臺北縣永和市○○路7 巷10弄28號1 樓
    其母親游馬秋分所經營之雜貨店內，因房屋遭查封問題與甲
    ○○發生口角爭執，乙○○旋以狀似手掌大小之物品丟擲甲
    ○○，併以右拳毆打甲○○頭部及手推其身體之方式，對甲
    ○○實施身體上不法之侵害並致甲○○受有頭部外傷腦震盪
    之傷害；復於95年1 月25日晚上9 時（檢察官聲請簡易判決
    處刑書誤載為19時）許，撥打至裝設於游馬秋分所經營上址
    雜貨店內之00000000電話欲找游馬秋分對話，然經甲○○接
    話，乙○○雖明知接話人為甲○○，竟仍承前違反本院保護
    令規範之概括犯意，於電話中對甲○○稱：「反正你今年犯
    太歲，我會呷你燒香保庇你緊去（臺語發音）」等語，騷擾
    甲○○，以此方式連續違反本院保護令之規範。
二、案經甲○○訴由臺北縣政府警察局永和分局報告臺灣板橋地
    方法院檢察署檢察官偵查後聲請簡易判決處刑暨移送併案審
    理。
    理  由
一、證據能力部分：
(一)、卷附告訴人所提出監視錄影光碟暨錄影翻拍相片：
    按所謂「傳聞證據」之定義係指「審判外」所為之「陳述或
    所發生之敘述性動作」，而提出於法庭用來證明該敘述事項
    之真實性之證據（參照王兆鵬、陳運財等著【傳聞法則理論
    與實踐】一書第49頁、第50頁，2003年9 月初版第一刷參照
    ）。其中「敘述性動作」乃指使人可得而知其意涵之動作。
    基本上，證據係在公判庭上經過調查程序後方得以被採用。
    因此，以公判庭為基準以考量證據之性質時，「傳聞證據」
    自屬以公判庭外之供述為內容之證據。即係透過人之意思活
    動予以傳達，即供述者對於有關體驗之事實，經由知覺、記
    憶、表現、敘述或敘述性動作等過程予以傳達，故亦稱之為
    「供述證據」。此與「非供述證據」（非傳聞證據），即非
    透過人之意思活動予以傳達之證據，如物證、書證等之不同
    ，在於人之傳達、保存之正確度無法與物證、書證相比。因
    照相係屬機械性記錄特徵，也就是認識對象的是照相鏡頭，
    透過鏡頭形成的畫面映寫入膠卷，然後還原於照相紙上，故
    照相中不含有人的供述要素，再現實情形與作為傳達結果的
    照相，在內容上的一致性是透過機械的正確性來加以保障的
    ，在照相中，並不存在人對現實情形的知覺、記憶，在表現
    時經常可能發生的錯誤（如知覺的不準確、記憶隨時間推移
    而發生的變化），故照相當然是非供述證據（參照石井一正
    著，陳浩然譯，【日本實用刑事證據法】一書第145 頁、第
    146 頁，西元2000年5 月1 版1 刷）。易言之，卷附告訴人
    所提出監視錄影光碟暨錄影翻拍相片，乃依機械之方式所留
    存之現場影像，並非供述證據，無傳聞法則適用，且對被告
    本件犯行之待證事實，具有相當之關聯性，即具有證據能力
    。被告雖辯稱該光碟內容乃擷取片面畫面，疑遭剪接云云，
    然經本院受命法官勘驗告訴人所提出之前揭光碟內容，該等
    光碟所示錄影內容畫面連續，有勘驗筆錄在卷可參，是被告
    前開所辯，尚難遽採，併此敘明。
(二)、卷附天主教耕莘醫院永和分院所出具之告訴人乙種診斷證明
    書部分：
    按被告以外之人於審判外之言詞或書面陳述，除法律有規定
    者外，不得作為證據；再按下列文書，亦得為證據：一除顯
    有不可信之情況外，公務員職務上製作之紀錄文書、證明文
    書。二除顯有不可信之情況外，從事業務之人於業務上或通
    常業務過程所須製作之紀錄文書、證明文書。三除前二款之
    情形外，其他於可信之特別情況下所製作之文書，亦得為證
    據。刑事訴訟法第159 條第1 項、第159 條之4 分別定有明
    文。經查，卷附天主教耕莘醫院永和分院所出具之告訴人乙
    種診斷證明書，乃被告以外之人，即從事診斷之上開醫院醫
    師於審判外所為之書面陳述，屬於傳聞證據。又該等診斷證
    明書，為民間醫院之醫師針對個案而製作之診斷書，雖與刑
    事訴訟法第159 條之4 第1 款所示之公務員職務上製作之紀
    錄文書或證明文書不符，亦與刑事訴訟法第159 條之4 第2
    款所示之於通常業務過程不間斷、有規律而準確記載，大部
    分紀錄完成於業務終了前後，並未預見日後可能提供作為證
    據之紀錄文書或證明文書有間（該款之立法理由參照），然
    查，醫師依醫師法第17條之規定，如無法令規定之理由，不
    得拒絕診斷書之交付，且若出具與事實不符之診斷書，依醫
    師法第28條之4 第5 款之規定，可處新臺幣十萬元以上五十
    萬元以下罰鍰，並得併處限制執業範圍、停業處分一個月以
    上一年以下或廢止其執業執照；情節重大者，並得廢止其醫
    師證書，可知醫師出具之診斷書若有錯誤、虛偽，醫師之執
    業執照、醫師證書均可能因而廢止，是其正確性甚高，診斷
    證明書應與公務員職務上製作之文書具有同等程度之可信性
    ，屬於刑事訴訟法第159 條之4 第3 款所稱之其他於可信之
    特別情況下所製作之文書。準此，卷附天主教耕莘醫院永和
    分院所出具之告訴人乙種診斷證明書，既係醫師依醫師法第
    17條之規定出具之診斷書，而屬刑事訴訟法第159 條之4 第
    3 款所稱之其他於可信之特別情況下所製作之文書，自應認
    得為證據，而有證據能力。辯護人稱前開診斷證明書無證據
    能力，尚無足取。
(三)、又按刑事訴訟法第159 條第1 項雖規定，被告以外之人於審
    判外之言詞或書面陳述，除法律有規定外，不得作為證據。
    惟同法第159 條之5 第1 、2 項已規定，經當事人於審判程
    序同意作為證據，法院審酌該言詞陳述或書面陳述作成時之
    情況，認為適當者，亦得為證據。當事人、代理人或辯護人
    於法院調查證據時，知有第159 條第1 項不得為證據之情形
    ，而未於言詞辯論終結前聲明異議者，視為有前項之同意（
    指同條第1 項之同意作為證據），此乃第159 條第1 項所容
    許，得作為證據之例外規定之一。經查，本案被告及其辯護
    人、檢察官於言詞辯論終結前，除前揭所述監視錄影光碟暨
    錄影翻拍相片外，未就所調查之證據主張有刑事訴訟法第15
    9 條第1 項不得為證據之情形（然爭執證據力之問題，至辯
    護人則另於言詞辯論終結後，復具狀稱前開診斷證明書無證
    據能力，然就此部分業經本院說明如上一(二)所述，茲不贅）
    ，是本案經調查之證據均有證據能力，合先敘明。
二、認定犯罪事實所憑之證據：
    訊據被告矢口否認有何傷害、違反保護令犯行，辯稱略以：
    95年1 月18日其是對告訴人丟香煙盒，並非將點燃之香煙丟
    向告訴人，至於隨後被告與告訴人2 人間之肢體動作，實係
    因被告將空香煙盒丟給告訴人後欲離開現場，卻遭告訴人阻
    擋出入口，並辱罵被告，被告不得已用手推開告訴人以便離
    開，並無任何傷害行為；至於95年1 月25日之電話對話固係
    被告所撥打，然該通電話並非出於與告訴人聯絡的意思，乃
    因當日下午被告因母親游馬秋分所聲請核發暫時保護事件而
    至本院開庭時，游馬秋分當庭表示撤回前開聲請，被告遂於
    庭後撥打前開電話欲商請母親再出面化解其他家庭糾紛，然
    竟遭告訴人搶接電話，始發生電話中之言詞爭論，被告該通
    電話並無對告訴人直接或間接騷擾之聯絡意圖，即無違反保
    護令可言云云。查：
(一)、本院家事法庭前因甲○○之聲請，而於94年12月16日核發94
    年度暫家護字第891 號民事暫時保護令，裁定令乙○○不得
    對甲○○實施身體或精神上不法之侵害及騷擾之聯絡行為，
    且該保護令於本院就該通常保護令事件審理終結前有效，嗣
    本院家事法庭於95年3 月14日以94年度家護字第1465號裁定
    准許核發民事通常保護令等情，經本院調閱本院94年度暫家
    護字第891 號、94年度家護字第1465號全卷核閱無誤；而該
    民事暫時保護令經臺北縣政府警察局永和分局警員於94年12
    月17日執行，惟被告未在場，員警乃再以電話告知其上揭暫
    時保護令主文之內容，嗣並由被告收受該保護令等情，業經
    被告於警詢及偵查中自承在卷，且有臺北縣政府警察局永和
    分局保護令執行紀錄一件附卷可稽，堪認被告對於前開本院
    民事暫時保護令之禁制事項均已明瞭無誤，則被告於本院家
    事法庭95年3 月14日就前開通常保護令事件審理終結前，自
    應遵守前開民事暫時保護令之裁定內容，不得對甲○○實施
    身體或精神上不法之侵害及騷擾之聯絡行為。
(二)、又被告如何於95年1 月18日上午10時40分許，在臺北縣永和
    市○○路7 巷10弄28 號1樓其母親游馬秋分所經營之雜貨店
    內，因房屋遭查封問題與甲○○發生口角爭執，竟以右拳毆
    打甲○○頭部及手推其身體之方式，對甲○○實施身體上不
    法之侵害並致甲○○受有頭部外傷腦震盪之傷害；復於95年
    1 月25日晚上9 時許，撥打至裝設於游馬秋分所經營上址雜
    貨店內之00000000電話欲找游馬秋分對話，經甲○○接話，
    乙○○雖明知接話人為甲○○，竟仍於電話中對甲○○稱：
    「反正你今年犯太歲，我會呷你燒香保庇你緊去（臺語發音
    ）」等語，迭經告訴人甲○○於警詢、偵查及本院審理中證
    述、結證綦詳在卷。
(三)、另經本院受命法官播放告訴人所提出前開監視錄影光碟內容
    結果，乃有1 身穿黑色衣服身材微胖之男子站立於畫面中間
    ，面向鏡頭，臉朝向其右方稱：「（台語）我講他沒有. （
    聲音模糊無法辨識）下來啦！，你娘雞歪，幹你娘」後，轉
    身走向坐於其右後方身穿白衣坐於椅子上之男子，該白衣男
    子稱：「（台語）你娘怎麼會雞歪。」後，該黑衣男子隨即
    從褲子右邊口袋拿出1 物品（該物品體積大小約同於黑衣男
    子手掌）丟向坐於椅子上之白衣男子，並稱：「（台語）你
    老母。」，該白衣男子起身，該黑衣男子稱：「（台語）怎
    樣！」，白衣男子與黑衣男子面對面，2 人發生口角（聲音
    模糊，無法辨識爭吵內容）。畫面左方復出現1 身穿花色衣
    服之女子，『該黑衣男子以右拳揮向該白衣男子左臉頰』，
    白衣男子舉起左手阻擋，身穿花色衣服女子上前拉住黑衣男
    子之右手臂，黑衣男子以左手將白衣男子往外推，白衣男子
    向後退，身穿花色衣服女子面向畫面左下方稱：「（台語）
    給他們抓一下」，畫面左下方出現1 身材較瘦身穿黑衣灰褲
    之男子，走向上開黑衣及白衣男子中間，並舉起左手推阻黑
    衣男子等情，有勘驗筆錄附於本院卷可參，被告並坦認其及
    告訴人即分為前開畫面中之身穿黑色衣服男子、身穿白衣之
    男子等情在卷，據此，依前開監視錄影畫面所示，顯見被告
    確有以右拳毆打告訴人頭部。佐以告訴人於案發當日之95年
    1 月18日，即因受有頭部外傷腦震盪之傷害，而至天主教耕
    莘醫院永和分院就診乙節，亦據告訴人提出前開醫院所出具
    之乙種診斷證明書附於本院卷可憑，核諸該份診斷證明書所
    載告訴人所受傷勢及部位，亦核與告訴人指述遭被告徒手毆
    打頭部成傷等情相符，俱徵告訴人前開證述遭被告毆打頭部
    成傷，洵屬有據，可以信實，被告否認有何傷害、違反家暴
    法犯行，尚無足取。
(四)、又經本院受命法官播放告訴人所提出前開錄音帶內容結果，
    乃二名男子對話，對話內容確有「（台語）我跟你講啦，你
    那支嘴ㄏㄡˋ，你那支儘管ㄏㄡˋ，反正你今年犯太歲，我
    ... 我.. 我 會幫你燒香，保佑你趕緊去ㄏㄡˋ。」等情，
    有勘驗筆錄附於本院卷可參，被告亦坦認前開錄音帶內容為
    其與告訴人之對話，則被告有於事實欄所述時地，對告訴人
    稱：「反正你今年犯太歲，我會呷你燒香保庇你緊去（臺語
    發音）」等語，騷擾甲○○，亦可認定。
三、對被告辯解不予採信之理由：
(一)、被告雖辯稱將空香煙盒丟給告訴人後欲離開現場，卻遭告訴
    人阻擋出入口，並辱罵被告，被告不得已用手推開告訴人以
    便離開，並無任何傷害、違反保護令犯行云云，然查，依據
    前開勘驗結果可知，被告與告訴人間，乃因被告持物丟擲告
    訴人，被告並主動挑釁稱「怎樣（臺語）」而生言詞衝突，
    繼而被告即以右拳揮向告訴人左臉頰，告訴人始舉左手阻擋
    ，在旁之身穿花色衣服女子見狀雖上前拉扯被告右手臂，然
    被告仍復以左手將告訴人往外推，即被告於上開衝突過程中
    ，乃處於主動地位，甚而出手毆打告訴人甚明，茍被告辯稱
    僅係因告訴人阻擋出入口，並辱罵被告，不得已才用手推開
    告訴人以便離開云云屬實，則其何須出拳揮擊告訴人！告訴
    人又何以受有頭部外傷腦震盪之傷害！足見被告確有傷害及
    違反保護令之故意無疑，其前開所辯，容無足取。
(二)、又告訴人因95年1 月18日遭被告毆打頭部深感不適而於當日
    至醫院就診，經告訴人於本院審理中結證在卷（見本院95年
    12月26日審理筆錄），並提出前開天主教耕莘醫院永和分院
    出具之乙種診斷證明書為憑，核諸該份診斷證明書乃於左上
    角記載「病歷號碼：0000000000」，於「診斷」欄位上記載
    告訴人「頭部外傷腦震盪（以下空白）」，於「醫囑」欄位
    記載「病人因上述診斷於民國95年1 月18日至門診治療」，
    並於末端記載「以上病人經本院醫師診斷屬實特此證明」，
    依此等記載內容，顯見告訴人係於95年1 月18日至天主教耕
    莘醫院永和分院門診，因經醫師診斷受有頭部外傷腦震盪屬
    實，天主教耕莘醫院永和分院方出具前開診斷證明書，參酌
    被告於95年1 月18日確有以右拳毆打告訴人頭部，業如前述
    ，以此等被告毆打告訴人身體之部位，告訴人因而受有頭部
    外傷腦震盪，亦與情理無悖，據此事證，告訴人證稱被告確
    有於95年1 月18日毆打告訴人頭部，使之受有頭部外傷腦震
    盪傷害，可以信實，堪以認定。被告及辯護人辯稱前開診斷
    證明書並無病歷號碼之記載，醫師僅係依據告訴人陳述即為
    上開記載，並非告訴人確受有頭部外傷腦震盪傷害云云，與
    前開事證未合，尚無足取。
(三)、至被告乃以狀似手掌大小之物品丟向告訴人，有本院勘驗筆
    錄可參，雖告訴人於警詢中指稱被告前開丟擲物品之動作實
    為將點燃之香煙丟向告訴人，使煙蒂之火花彈到告訴人臉上
    等語，然此節為被告所否認，而經勘驗結果，亦僅得認被告
    乃以狀似手掌大小之物品丟擲告訴人，繼而毆打告訴人頭臉
    部位及手推其身體之方式，對告訴人實施身體上不法之侵害
    並致告訴人受有頭部外傷腦震盪之傷害，業如前述，是原審
    判決關於被告持以丟擲告訴人之物品記載為「乙○○竟將點
    燃之香煙丟向甲○○，使煙蒂之火花彈到甲○○臉上」，容
    有誤會，爰予更正，併此敘明。
(四)、被告雖復抗辯稱95年1 月25日之電話對話並非出於與告訴人
    聯絡的意思而撥打，而係遭告訴人搶接電話，始發生電話中
    之言詞爭論，被告撥打該通電話並無對告訴人直接或間接騷
    擾之聯絡意圖，即無違反保護令可言云云。然按本法所稱騷
    擾者，謂任何打擾、警告、嘲弄或辱罵他人之言語、動作或
    製造使人心生畏怖情境之行為，家庭暴力防治法第2 條第2
    項定有明文。查：被告既明知與之對話者乃告訴人，竟仍對
    之稱「反正你今年犯太歲，我會呷你燒香保庇你緊去（臺語
    發音）」等語，該等言詞內容顯係嘲弄他人，自屬前開法條
    所稱騷擾，此與該通電話是否係由被告撥打，並無必然關聯
    ，被告此部份所辯亦無足取。
(五)、被告雖另請求調閱00000000電話自58年起之租用權人異動記
    錄，以明該電話號碼乃其先父所租用及告訴人是否有未經全
    部繼承人同意即擅自過戶告訴人名下之事實，然被告前開證
    據調查聲請，核與其本件犯行無直接關聯，況其確有違反保
    護令犯行，事證如前，本院認被告此部份證據調查聲請，尚
    無必要，不應准許，併此敘明。
(六)、被告雖復辯稱告訴人之所以處心積慮提起本件訴訟乃因冀求
    獲取一被告毆打告訴人之刑事判決，再以此為由，主張被告
    乃對贈與人之直系血親，有故意侵害之行為，據而請求撤銷
    被告之母前贈與（然實情為僅係借名登記於被告之母名下）
    被告之房地，並業以母親游馬秋分名義，依據民法第416 條
    撤銷贈與請求權等規定，對被告提起民事訴訟，經本院以95
    年度訴字第1236號受理繫屬在卷，足見告訴人本件訴訟之目
    的實在於謀奪被告之財產云云，然被告前開所辯，乃其與母
    或告訴人間之民事糾葛，縱告訴人得以之為由，另行由告訴
    人之母對被告提起民事訴訟，亦係游馬秋分民事上主張有無
    理由之問題，與被告前為本件犯行並無必然關聯，況被告確
    有如事實欄所載犯行，事證業如前述，尚難以告訴人於被告
    對之為前開事實欄所述犯行後，另由告訴人之母具狀對被告
    有何民事上請求，執為有利於被告之認定。
(七)、被告及辯護人另請求調閱告訴人於95年1 月18日至天主教耕
    莘醫院永和分院就診之病歷資料以明告訴人究否受有前開診
    斷證明書上所載之傷勢，然被告確有於95年1 月18日毆打告
    訴人頭部，使之受有頭部外傷腦震盪傷害，事證詳如前述，
    本院認無再行調取告訴人病歷資料之必要，附此敘明。
(八)、綜上，本件事證明確，被告犯行堪予認定。
四、新舊法比較：
    按行為後法律有變更者，適用行為時之法律。但行為後之法
    律有利於行為人者，適用最有利於行為人之法律，刑法第2
    條第1 項定有明文（刑法第2 條係規範行為後法律變更所生
    新舊法律比較適用之準據法，是刑法第2 條本身雖經修正，
    但該條文既屬適用法律之準據法，本身尚無比較新舊法之問
    題，應逕適用裁判時之刑法第2 條規定以決定適用之刑罰法
    律）。又比較時應就罪刑有關之共犯、未遂犯、想像競合犯
    、牽連犯、連續犯、結合犯，以及累犯加重、自首減輕暨其
    他法定加減（如身分加減）與加減例等一切規定，綜其全部
    罪刑之結果而為比較（最高法院95年第8 次刑事庭會議決議
    參照）。查被告行為後，刑法第33條第5 款有關罰金之最低
    數額、第56條連續犯、第41條易科罰金等規定，業於94年2
    月2 日修正公布，刑法施行法亦於95年6 月14日修正增訂第
    1 條之1 （有關罰金之最高數額），並均自95年7 月1 日起
    施行，茲就比較情形分述如下：
(一)、刑法施行法第1 條之1 有關罰金之最高數額部分，修正刑法
    係自95年7 月1 日起施行，在此之前，刑法分則編有關罰金
    之貨幣單位係銀元（銀元與新臺幣之折算比例為一比三），
    ，且依刑法分則編應處罰金者，應適用罰金罰鍰提高標準條
    例第1 條、第5 條規定，就72年6 月26日前修正之刑法條文
    ，罰金數額提高2 至10倍，其後修正者則不提高倍數；而修
    正刑法施行後，因刑法第33條第5 款所定罰金之貨幣單位，
    經修正為新臺幣後，刑法分則各罪所定罰金之貨幣單位亦應
    配合修正為新臺幣，為使刑法分則編各罪所定罰金之最高數
    額與刑法修正前趨於一致，乃增訂刑法施行法第1 條之1 ：
    「中華民國94年1 月7 日刑法修正施行後，刑法分則編所定
    罰金之貨幣單位為新臺幣。94年1 月7 日刑法修正時，刑法
    分則編未修正之條文定有罰金者，自94年1 月7 日刑法修正
    施行後，就其所定數額提高為30倍。但72年6 月26日至94年
    1 月7 日新增或修正之條文，就其所定數額提高為3 倍」，
    亦即，自95年7 月1 日起，刑法分則編所定罰金之貨幣單位
    ，由原來之銀元改為新臺幣，且於94年1 月7 日刑法修正時
    （94年1 月7 日係立法院三讀通過之日期），刑法分則編未
    修正之條文定有罰金者，復未於72年6 月26日至94年1 月7
    日修正或新增，自95年7 月1 日起，有關罰金之數額提高為
    30倍。本案被告所犯刑法第277 條第1 項之傷害罪，該罪有
    罰金刑之處罰，且該條文於94年1 月7 日刑法修正時未經修
    正，亦未於72年6 月20日至94年1 月7 日間修正過，依增訂
    刑法施行法第1 條之1 規定，其罰金以新臺幣為單位，數額
    應提高30倍。此與修正前之罰金以銀元為單位，適用罰金罰
    鍰提高標準條例第1 條規定，應提高10倍，再經折算為新臺
    幣（銀元與新臺幣之折算比例為一比三），換算結果，亦為
    30倍。從而，刑法分則編各罪所定罰金刑之最高數額，於上
    開規定修正後並無不同，對被告而言，並無不利。
(二)、刑法第56條有關「連續數行為而犯同一之罪名者，以一罪論
    ，但得加重其刑至二分之一」之連續犯規定，業經修正刪除
    ，此雖非犯罪構成要件之變更，惟顯已影響行為人刑罰之法
    律效果，自屬法律變更，而應比較修正前、後之規定。亦即
    被告基於概括犯意所為之數行為，自95年7 月1日 起已不再
    成立連續犯而得僅論以一罪並得加重其刑，而應依具體行為
    之性質論罪。查被告前開所為2 次違反保護令之犯罪行為均
    發生於新法施行之前，且其所為之各次行為，時間、地點，
    各均獨立，但其時間緊接，所犯係構成要件相同之罪名，主
    觀上顯係基於概括犯意所為，依修正前刑法第56條規定，得
    成立連續犯，僅論以一罪並得加重其刑；修正後既將連續犯
    之規定刪除，而被告前開數行為，並無接續犯或包括一罪、
    想像競合犯之情形，其先後多次犯行，各獨立成罪，應分論
    併罰，比較修正前、後規定，自以修正前之刑法第56條規定
    ，較有利於被告。
(三)、刑法第41條有關易科罰金之規定，因屬科刑規範事項之變更
    ，其折算標準為裁判時所應諭知，自有就新舊法規定比較之
    必要，行為時即修正前刑法第41條第1 項前段規定：「犯最
    重本刑為5 年以下有期徒刑以下之刑之罪，而受6個 月以下
    有期徒刑或拘役之宣告，因身體、教育、職業、家庭之關係
    或其他正當事由，執行顯有困難者，得以1 元以上3 元以下
    折算1 日，易科罰金」，而被告行為時之易科罰金折算標準
    ，依修正前罰金罰鍰提高標準條例第2 條前段（現已刪除）
    規定，就其原定數額提高為100 倍折算1日 ，則被告行為時
    之易科罰金折算標準，應以銀元300 元折算1 日，經折算為
    新臺幣後，應係以新臺幣900 元折算為1 日。裁判時即修正
    後刑法第41條第1 項前段則規定：「犯最重本刑為5 年以下
    有期徒刑以下之刑之罪，而受6個 月以下有期徒刑或拘役之
    宣告者，得以新臺幣1,000 元、2,000 元或3,000 元折算1
    日，易科罰金」，比較修正前、後之易科罰金折算標準，以
    行為時即修正前之規定，較有利於被告。
(四)、綜合上述各條文修正前、後之比較，併揆諸前揭最高法院決
    議所揭示之罪刑綜合比較原則，依刑法第2 條第1 項前段之
    規定，自應整體適用行為時即修正前之規定處斷。
五、應適用之法律、原判決撤銷理由及科刑審酌事由：
(一)、按家庭暴力防治法所稱家庭暴力者，謂家庭成員間實施身體
    或精神上不法侵害之行為；又所稱騷擾者，謂任何打擾、警
    告、嘲弄或辱罵他人之言語、動作或製造使人心生畏怖情境
    之行為，家庭暴力防治法第2 條第1 項、第3 項分別定有明
    文。查被告與告訴人係兄弟關係，二人間具有家庭暴力防治
    法第3 條第4 款所定之家庭成員關係，並經本院對被告頒以
    前開民事暫時保護令，禁止其向告訴人實施家庭暴力行為及
    禁止其直接或間接騷擾告訴人之聯絡行為，然被告竟違反該
    民事暫時保護令，以狀似手掌大小之物品丟擲告訴人，併以
    右拳毆打告訴人頭部及手推其身體之方式，對告訴人實施身
    體上不法之侵害並致甲○○受有頭部外傷腦震盪之傷害；復
    另以於電話中對甲○○稱：「反正你今年犯太歲，我會呷你
    燒香保庇你緊去（臺語發音）」等語，對告訴人實施騷擾行
    為，是核被告所為，係犯刑法第277 條第1 項之傷害罪及家
    庭暴力防治法第50條第1 款、第2 款之違反保護令罪。而其
    先後2 次違反保護令罪犯行，時間緊密，犯罪構成要件相同
    ，顯係基於概括犯意為之，為連續犯，應依修正前刑法第56
    條規定，僅以一罪論，並加重其刑。被告以1 行為同時犯傷
    害罪及前開連續違反保護令罪，為想像競合犯，應依刑法第
    55條規定，從1 重之連續違反保護令罪處斷（被告行為後，
    刑法第55條雖亦有修正，修正前刑法第55條規定：「一行為
    而觸犯數罪名，或犯一罪而其方法或其結果之行為犯他罪名
    者，從一重處斷」；修正後第55條則規定：「一行為而觸犯
    數罪名者，從一重處斷。但不得科以較輕罪名所定最輕本刑
    以下之刑」。亦即修正後，仍保留有關想像競合犯之規定，
    但在科刑上有所限制，然此科刑之限制僅係法理之明文化，
    非屬法律之變更，自無比較新舊法之問題，最高法院95年度
    第8 次刑事庭會議決議五、(二)之意旨參照）。
(二)、次按依修正後刑法第2 條第1 項規定，係以適用行為時法為
    原則，因此被告行為後，與本案有關之罰金最低額、連續犯
    、易科罰金等規定固經修正，而原判決未及比較適用，然上
    訴本院合議庭後，經比較新舊法，行為後之法律並非較有利
    於行為人，仍應適用行為時舊法，則原判決認被告前開犯行
    事證明確，並適用行為時法予以論罪科刑即無不當，此部分
    尚不構成撤銷之事由。
(三)、惟被告於事實欄所述時地以狀似手掌大小之物品丟擲甲○○
    ，併以右拳毆打甲○○頭部及手推其身體之方式，對甲○○
    實施身體上不法侵害之行為，已同時致甲○○受有頭部外傷
    腦震盪之傷害，雖因告訴人於原審判決時未就傷害部分表明
    提出告訴之意，原審因而未及審酌被告該部分傷害犯行，然
    此傷害犯行，業經告訴人於告訴期間內之95年7 月17日提出
    告訴並於本院95年11月1 日、同年12月26日審理時證述在卷
    ，且提出前開天主教耕莘醫院永和分院所出具之乙種診斷證
    明書附卷為憑，復經檢察官移送本院併案審理（95年度偵字
    第23282 號），而此節經本院認與前開聲請簡易判決處刑並
    經認定有罪之違反保護令罪部分，具有想像競合犯之裁判上
    一罪關係，已如前述，本院自應一併審理，是被告否認犯行
    並提起上訴，固無理由，應予駁回，然檢察官執為上訴理由
    之一請求併案審理，為有理由，即原審既因就前開傷害罪部
    分未及審究而有未洽之處，應由本院管轄之第二審合議庭將
    原判決予以撤銷改判。
(四)、爰審酌被告明知上開通常保護令之內容，竟仍二度違反禁令
    ，顯然漠視法令之禁制，並已造成告訴人受有頭部外傷腦震
    盪之傷害，暨其犯罪之動機、目的、手段、所生危害等一切
    情狀，量處如主文所示之刑，並諭知如如易科罰金之折算標
    準，以示懲儆。
六、退併辦部分：
    至檢察官上訴意旨另略稱：被告復基於違反保護令之犯意，
    於95年3 月3 日21時20分許，在臺北縣永和市○○路104 巷
    10號1 、3 、5 樓分別裝設監視器各1 支，以監視告訴人舉
    止，並在上址1 樓電梯口張貼內容：「私人土地；此門即將
    封閉，老賊及畜生勿通行否則後果自負」之告示，復基於毀
    損之犯意，將告訴人於前址2 樓住處內梯之電線剪毀，以此
    等行為違反前開保護令，涉有違反保護令罪及毀損罪，且與
    聲請簡易判決處刑部分之部分具有連續犯及想像競合犯之關
    係，屬裁判上一罪，依審判不可分原則，應為聲請簡易判決
    處刑效力所及，惟原審未及斟酌，難認為允當，爰提起上訴
    並移送併案審理（95年度偵字第9136號）等語。惟查：
(一)、訊據被告堅詞否認此部分犯行，已難認被告有何連續犯之概
    括犯意可言。
(二)、至被告固坦認於上址裝設監視器及張貼告示，然否認有何違
    反保護令犯意及毀損犯行，辯稱：監視器是因93年底，前址
    遭竊，為防小偷才裝設，至於告示並非針對特定人，亦無違
    反保護令之犯意，另告訴人於前址2 樓住處內梯之電線並非
    其剪毀等語，查：
、被告於前址裝設監視器等情，固據告訴人於偵查中提出相片
    及所繪現場圖附於偵查卷可參（見95年度偵字第9136號偵查
    卷第27至29頁），並為被告所是認，然監視器之作用得以防
    盜，則被告前開所辯，尚無何違背事理之處，況該等監視器
    雖係裝置於前址之1 、3 、5 樓入口處，然若將門關上，該
    等監視器即照不到門內情形，為告訴人所是認，據此，亦難
    認被告有藉裝設監視器之方式以達所謂違反本院核發禁止其
    對告訴人實施家庭暴力、禁止直接或間接騷擾之聯絡行為，
    是被告辯稱其此部份所為並無違反保護令之犯意等語，可以
    採信。
、又核諸前揭告示內容之用語並未針對特定人，亦難認被告有
    藉此告示內容以達違反本院核發禁止其對告訴人實施家庭暴
    力、禁止直接或間接騷擾之聯絡行為，被告辯稱其此部份所
    為亦無違反保護令之犯意等語，亦可採信。
、至告訴人指稱前址2 樓住處內梯之電線乃被告剪毀等語，除
    據告訴人指述外，別無其他事證可佐，且業經被告否認在卷
    ，自難僅憑告訴人單一指述，遽認被告確有此部份犯行。
、此外，復查無其他積極證據足認被告有檢察官此部份上訴意
    旨所指之犯行，即難認與聲請簡易判決處刑部分有連續犯、
    想像競合犯之裁判上一罪關係，自非聲請簡易判決處刑效力
    所及，是此移送併辦部分應退回由檢察官另行處理，併此敘
    明。
據上論斷，應依刑事訴訟法第455 條之1 第1 項、第3 項、第36
9 條第1 項前段、第364 條、第299 條第1 項前段，家庭暴力防
治法第50條第1 、2 款，刑法第11條前段、第2 條第1 項前段、
修正前第56條、第277 條第1 項、修正前第41條第1 項前段、刑
法第55條，修正前罰金罰鍰提高標準條例第1 條、第2 條（已廢
止），判決如主文。
本案經檢察官郭季青到庭執行職務。
中    華    民    國    95    年    12    月    29    日
                  刑事第十九庭審判長法  官  許必奇
                                    法  官  鄧雅心
                                    法  官  陳明偉
上列正本證明與原本無異。
不得上訴。
                                    書記官  陳慧儷
中    華    民    國    95    年    12    月    29    日
家庭暴力防治法第50條1、2款
（違反保護令罪之處罰）
違反法院依第 13 條、第 15 條所為之下列裁定者，為本法所稱
之違反保護令罪，處3年以下有期徒刑、拘役或科或併科新台幣
10萬元以下罰金︰一禁止實施家庭暴力行為。
二  禁止直接或間接騷擾、接觸、通話或其他連絡行為。
三  命遷出住居所。
四  遠離住居所、工作場所、學校或其他特定場所。
五  命完成加害人處遇計畫：戒癮治療、精神治療、心理輔導或
其他治療、輔導。
中華民國刑法第277條第1項
（普通傷害罪）
傷害人之身體或健康者，處 3 年以下有期徒刑、拘役或 1 千元
以下罰金。
犯前項之罪因而致人於死者，處無期徒刑或 7 年以上有期徒刑；
致重傷者，處3年以上10年以下有期徒刑。


司法院資訊處製作；財團法人民間司法改革基金會備份。
